【裁判字號】    99,台上,859
【裁判日期】    990210
【裁判案由】    違反毒品危害防制條例
【裁判全文】
最高法院刑事判決              九十九年度台上字第八五九號
上  訴  人  甲○○
選任辯護人  林志雄律師
上列上訴人因違反毒品危害防制條例案件，不服台灣高等法院台
南分院中華民國九十八年十二月三日第二審更審判決（九十八年
度上更(二)字第二五三號，起訴案號：台灣嘉義地方法院檢察署九
十五年度偵字第五六六二號），提起上訴，本院判決如下：
    主  文
原判決關於甲○○部分撤銷，發回台灣高等法院台南分院。
    理  由
本件原判決認定上訴人甲○○與柯文瑞基於共同販賣第一級毒品
海洛因營利之犯意，於民國九十五年七月底之某日，在嘉義市○
○街一四０巷一０號二樓之二柯文瑞與施秀花住處，以新台幣（
下同）八千元之價格，販賣四分之一錢之海洛因一次予柯亞惠等
情。因而撤銷第一審關於論處上訴人共同販賣第一級毒品罪刑部
分之判決，改判仍論處上訴人共同販賣第一級毒品罪刑，固非無
見。
惟查：犯施用毒品罪，供出毒品來源，因而查獲其他正犯或共犯
者，減輕或免除其刑，毒品危害防制條例第十七條第一項定有明
文。故為防範其為圖減輕或免除刑責而就毒品來源為不實之供述
，自須以補強證據擔保施用毒品者供述之真實性，始得作為判斷
之依據。因而，事實審法院必須調查其他證據以為補強，使其證
明力達於一般人均不致有所懷疑而得確信其為真實之程度，始得
據為對他人不利之認定。又關於毒品施用者其所稱向某人購買毒
品之供述，必須補強證據佐證，係指毒品購買者之供述縱使並無
瑕疵，仍須補強證據佐證而言，以擔保其供述之真實性。而所謂
補強證據，則指除毒品購買者之供述外，其他足以證明該陳述之
事實確具有相當程度真實性之證據而言，雖所補強者，非以事實
之全部為必要，但亦須因補強證據與該項陳述之相互利用，足使
犯罪事實獲得確信者，始足當之。本件原判決認定上訴人與柯文
瑞共同基於販賣海洛因營利之犯意聯絡，於九十五年七月底之某
日，以四分之一錢八千元之價格，販賣海洛因予柯亞惠一次之犯
行，係依憑柯亞惠警詢中不利於上訴人之供述，佐以柯文瑞於警
詢之證詞為其論據。查柯亞惠警詢中雖證稱曾向上訴人「拿」四
分之一錢之海洛因，如果叔叔柯文瑞或嬸嬸施秀花不在時，就向
姑姑即上訴人「拿」毒品等語（見海岸巡防總局中部地區巡防局
偵查卷第三十頁）；然如原判決所載柯亞惠於第一審審理中已翻
異前供（見原判決第六頁第二十一至二十五行），再稽諸柯亞惠
前述所稱向上訴人「拿」四分之一錢海洛因等語，姑且不論上訴
人否認該事實，縱使公訴人所指上訴人交付海洛因予柯亞惠等情
非虛，然柯亞惠究係直接向上訴人購買，或係向柯文瑞購買而由
上訴人交付，或係向柯文瑞、施秀花購買而由上訴人交付，抑係
柯文瑞無償讓與柯亞惠，則尚待查明釐清。另柯文瑞於警詢供述
：「毒品係於九十五年七月底向綽號『阿倫』之人購買，安非他
命一兩重十萬元，在同年七月間亦購買海洛因一兩重二十二萬元
，並曾出售牟利」等語（見原判決第六頁第三十行至第七頁第二
行），似僅能證明柯文瑞坦承有販賣毒品及供出毒品來源等情，
柯文瑞並未述及與上訴人共同販賣海洛因予柯亞惠之相關事實，
乃原審遽以柯文瑞上開供述為佐證，採信柯亞惠於警詢中指證曾
向柯文瑞及上訴人購買四分之一錢之海洛因等語，認非憑空捏造
（見原判決第七頁第七、八行），逕為不利上訴人之認定，未再
進一步調查釐清柯亞惠不利於上訴人之指述，究竟有無補強證據
足以判明確與事實相符，即遽行判決，尚嫌率斷，顯有調查未盡
之違法。至原判決援引本院九十三年度台上字第五七四二號判決
意旨謂「如購買者之指證並無矛盾或瑕疵，亦未違背經驗法則與
論理法則時，自不應僅因無法查得其他直接佐證，即對購買毒品
者所為對販毒者不利之指證，全然捨棄不採。」等語（見原判決
第七頁第十七行至第二十行）因本件柯亞惠指證前後不一，無從
比附援引，原判決據以論證，亦有可議。上訴意旨指摘原判決關
於甲○○部分不當，尚非全無理由，應認仍有撤銷發回更審之原
因。
據上論結，應依刑事訴訟法第三百九十七條、第四百零一條，判
決如主文。
中    華    民    國  九十九  年    二    月    十    日
                      最高法院刑事第十三庭
                          審判長法官  賴  忠  星
                                法官  呂  丹  玉
                                法官  吳      燦
                                法官  蔡  名  曜
                                法官  葉  麗  霞
本件正本證明與原本無異
                                      書  記  官
中    華    民    國  九十九  年    二    月  二十二  日
                                                      Q

司法院資訊處製作；財團法人民間司法改革基金會備份。
